臺灣高等法院民事判決　　　　　　　　100年度家上字第212號
上　訴　人　　周翊翎
兼法定代理人　周進忠
被　上訴人　　周淑美
上列當事人間否認子女事件，上訴人對於中華民國100年6月16日
台灣基隆地方法院100 年度親字第13號第一審判決提起上訴，經
本院於100年9月28日言詞辯論終結，判決如下：
    主    文
上訴駁回。
第二審訴訟費用由上訴人連帶負擔。
    事實及理由
一、被上訴人起訴主張：
    被上訴人與周進忠原係夫妻，周翊翎雖係於婚姻關係存續中
    受胎，惟99年4月8日出生之周翊翎並非被上訴人自周進忠受
    胎所生之女，實係被上訴人自訴外人郭期財受胎所生，為此
    依民法第1063條第2 項之規定，提起本件訴訟，請求判決確
    認周翊翎非被上訴人自周進忠受胎所生之女。被上訴人已自
    費做ＤＮＡ鑑定，不願意再負擔一次鑑定費用。並答辯聲明
    ：上訴駁回。
二、上訴人周進忠則以：
    周翊翎係周進忠與被上訴人婚姻關係存續中所生之女，戶籍
    登記周翊翎之父為周進忠，周翊翎當然為周進忠之女，且訴
    外人郭期財於檢察官另案偵查時亦否認與被上訴人發生相姦
    行為。被上訴人隨便找一個人驗ＤＮＡ，原審竟採信，若需
    要驗ＤＮＡ，應由周進忠與周翊翎一起驗，可是周翊翎確實
    係周進忠女兒，周進忠不同意去做ＤＮＡ檢驗等語，資為抗
    辯。原審為被上訴人勝訴之判決，周進忠上訴聲明為：(一)原
    判決廢棄。(二)被上訴人於第一審之訴駁回。
三、兩造不爭之事實：
  (一)被上訴人與上訴人周進忠係夫妻關係，於婚姻關係存續中受
    胎，周翊翎於99年4月8日出生。
  (二)周淑美因妨害婚姻案件，經本院99年度上易字第849 號刑事
    判決判處有期徒刑四月確定，已易科罰金執行完畢。
四、兩造爭執點之論述：
  本件之爭執點為周翊翎是否自周進忠受胎所生？
  (一)被上訴人主張周翊翎並非伊自周進忠受胎所生之女，為周進
    忠所否認；辯稱訴外人郭期財於檢察官另案偵查時否認與被
    上訴人發生相姦行為，戶籍既然登記周翊翎為周進忠之女，
    周翊翎當然為周進忠之女云云。查：依被上訴人提出之博微
    生物科技股份有限公司（下稱博微生技公司）分子生物實驗
    室ＤＮＡ基因圖譜型別分析報告內之諮詢報告單，載明「郭
    期財與周翊翎之檢體，其相對應之ＤＮＡ型別均無矛盾，存
    在一親等直系親緣關係之機率為99.9％以上」（原審卷第18
    頁），換言之，周翊翎應係被上訴人自郭期財受胎所生之女
    ，而非被上訴人自周進忠受胎所生之女，要堪認定。周進忠
    抗辯曾打電話至博微生技公司詢問，有位許先生告以該公司
    電腦查無前述資料。惟，經本院檢附前述報告單影本向博微
    生技公司查詢，博微生技公司覆以確實受理上開ＤＮＡ親緣
    關係鑑定，因來電詢問者並非委託人，該公司對於收託之鑑
    定報告內容秉持保密原則，非委託者之查詢均不受理等語，
    有博微生技公司100年8月24日之覆函附於本院卷第17頁可稽
    ，堪信前揭諮詢報告單確係博微生技公司所出具，內容為真
    正。周進忠抗辯如有驗ＤＮＡ之必要，應由渠本人與周翊翎
    一起驗云云（本院卷第14頁反面）。但周進忠於本院行言詞
    辯論時，明白表示不同意去做ＤＮＡ檢驗，被上訴人亦不願
    意再負擔ＤＮＡ費用（本院卷第25頁正反面）。周進忠始則
    抗辯不應由訴外人郭期財與周翊翎做ＤＮＡ檢驗，嗣又拒絕
    與周翊翎做ＤＮＡ檢驗，僅空言否認前揭諮詢報告單之真正
    ，卻未能舉證證明與周翊翎間直系親緣關係之存在，其抗辯
    自無可取。
  (二)周進忠抗辯訴外人郭期財於另案偵查時否認與被上訴人發生
    通姦行為云云，然依周進忠提出之臺灣基隆地方法院檢察署
    檢察官98年度偵字第851號、99年度偵字第523號不起訴處分
    書所載之內容，均係周進忠對郭期財提出和誘罪嫌，經檢察
    官為不起訴處分，並非郭期財否認與被上訴人相姦罪嫌部分
    ；且被上訴人與郭期財通姦之部分，業經刑事庭判刑確定並
    已執行完畢，有本院被告前案紀錄表在卷可參（原審卷第38
    頁）；上訴人經本院提示本院99年度上易字第849號刑事判
    決，對該判決書認定之事實不爭執（本院卷第14頁反面），
    該判決書之事實欄認定被上訴人於98年7 月間與訴外人通姦
    1 次，核與周翊翎99年4月8日出生之日期吻合；故周進忠之
    抗辯與事實不符，不足採信。
  (三)按「妻之受胎係在婚姻關係存續中者，推定其所生子女為婚
    生子女。」民法第1063條第1項定有明文。惟如夫妻之一方
    或子女能證明子女非為婚生子女者，得提起否認之訴（此否
    認之訴之提起，夫妻之一方須自知悉該子女非為婚生子女之
    時起二年內為之；子女亦須自知悉其非為婚生子女之時起二
    年內為之；但子女於未成年時知悉者，得於成年後二年內為
    之），同條第2項亦定有明文。周翊翎既係被上訴人與周進
    忠婚姻關係存續中受胎所生，依民法第1063條第1項之規定
    ，本應推定為周進忠之婚生子，惟被上訴人既已能證明周翊
    翎並非自周進忠受胎所生，此項推定自足以推翻之。從而，
    被上訴人自周翊翎出生後2年內提起本件訴訟，請求判決確
    認周翊翎非被上訴人自周進忠受胎所生之女，自屬正當，應
    予准許。
五、綜上所述，被上訴人主張周翊翎非被上訴人自周進忠受胎所
    生之女為可採，上訴人所辯均無可取。從而，被上訴人提起
    本件否認子女之訴為有理由，應予准許。是則原審為被上訴
    人勝訴之判決，於法並無違誤。周進忠上訴意旨指摘原判決
    不當，求予廢棄改判，為無理由，應予駁回。
六、本件事證已臻明確，兩造其餘攻擊防禦方法，經審酌後，或
    與本件無涉，或與判決結果不生影響，毋庸一一論列。
七、據上論結，本件上訴為無理由，依民事訴訟法第449條第1項
    、第78條、第85條第1項前段，判決如主文。
中    華    民    國   100    年    10    月    12    日
                      民事第二庭
                        審判長法  官  吳謙仁
                              法  官  張松鈞
                              法  官  蘇瑞華
正本係照原本作成。
如不服本判決，應於收受送達後20日內向本院提出上訴書狀，其
未表明上訴理由者，應於提出上訴後20日內向本院補提理由書狀
（均須按他造當事人之人數附繕本）上訴時應提出委任律師或具
有律師資格之人之委任狀；委任有律師資格者，另應附具律師資
格證書及釋明委任人與受任人有民事訴訟法第466條之1第1項但
書或第2項（詳附註）所定關係之釋明文書影本。如委任律師提
起上訴者，應一併繳納上訴審裁判費。
中    華    民    國   100    年    10    月    13    日
                              書記官  廖婷璇
附註：
民事訴訟法第466條之1（第1項、第2項）：
對於第二審判決上訴，上訴人應委任律師為訴訟代理人。但上訴
人或其他法定代理人具有律師資格者，不在此限。
上訴人之配偶、三親等內之血親、二親等內之姻親，或上訴人為
法人、中央或地方機關時，其所屬專任人員具有律師資格並經法
院認為適當者，亦得為第三審訴訟代理人。